臺灣屏東地方法院民事裁定　　　　　　　　 九十三年聲繼字第八號
　　聲　明　人　甲○○
　　代　理　人　譚遠詒
右聲明人聲明繼承遺產事件，本院裁定如左：
    主      文
聲明駁回。
程序費用由聲明人負擔。
    理      由
一、本件聲明意旨略以：被繼承人乙○○（民國三年七月二十二日出生），原設籍居
    住屏東縣內埔鄉○○村○○路安平一巷一號，於九十年九月十六日死亡，在台並
    無得為繼承之親屬。被繼承人死亡後在台灣地區留有遺產，現由國軍退除役官兵
    輔導委員會屏東縣榮民服務處保管中。聲明人為被繼承人之子女，居住湖南省衡
    東縣石灘鄉大泉村第七村民小組，依法對於被繼承人乙○○台灣地區之遺產有繼
    承權。且被繼承人來台前於大陸地區結婚，配偶龍氏之大陸簡體字即為，經財團
    法人海峽交流基金會（以下簡稱海基會）驗證之親屬關係公證書上所載被繼承人
    乙○○之配偶為「　　云」三字，係「龍義雲」之簡體字，與戶籍謄本及戶籍登
    記申請書上記載配偶為「龍氏」並無不同，堪信該親屬關係公證書記載之內容為
    真正。又民國三十八年軍人隻身來台，均登記為國防共同事業戶，申報戶口僅需
    填註父母及配偶姓名，如有家屬隨同來台，方能申報為一般之戶籍，因乙○○之
    子女在大陸未隨同來台，致無法申報，故在戶籍登記上並無子女之記載，檢具被
    繼承人除戶戶籍謄本、繼承系統表及經財團法人海峽交流基金會驗證之大陸地區
    湖南省衡東縣公證處作成之親屬關係公證書（二○○四）東證字第四四號暨委託
    書等文件，向本院聲明繼承之意思表示云云。
二、按在大陸地區製作之文書，經行政院設立或指定之機構或委託之民間團體驗證者
    ，固推定為真正；惟依本條例第七條規定推定為真正之文書，其實質上證據力，
    由法院或主管機關認定；則文書內容與待證事實有關，且屬可信者，有實質上證
    據力；惟推定為真正之文書，如有反證事實證明其為不實者，不適用推定，此觀
    臺灣地區與大陸地區人民關係條例第七條及該條例施行細則第八條規定自明；故
    經海基會驗證之大陸地區公證書，其內容是否真實，法院仍應為實質上之調查，
    不得認係公文書，而逕予採信。
三、本件聲明人主張其為被繼承人乙○○大陸地區之子女，固據提出大陸地區湖南省
　　衡東縣公證處作成之親屬關係公證書（二○○四）東證字第四四及四五號、海基
    會（九三）年核字第○二二九一六、○二二九一四號證明書影本各一份及乙○○
    之照片與書信、信封影本各一件等為證。惟查，本院前九十二年聲繼字第八號聲
    明繼承事件（下稱前聲明事件）曾依職權函調之被繼承人乙○○戶籍謄本及遷入
    戶籍申請書資料記載，被繼承人乙○○出生別次男，本籍湖南省衡山縣與聲明人
    所提出之親屬關係公證書所載乙○○係參男，則有不同，況乙○○本籍湖南省衡
    山縣，而甲○○籍貫為湖南省衡東縣（見前聲明事件高雄高分院九十二年家抗字
    第六五號卷第三十頁，聲明人親自製作之大陸地區人民來台旅行證申請書影本）
    ，另親屬關係公證書上所載配偶「　　云」，非必為乙○○生前 陳述所製作之戶
    籍登記申請書，所載之「龍氏」。兩者相較，自應以被繼承人乙○○生前陳述所
    製作之戶籍登記申請書，較之上開由聲明人自行陳述所製作之親屬系統表及所提
    出之親屬關係公證書，為真實可信。又聲明人所提出經公證之委託書及公證書，
    經核均非屬證明血緣親屬關係之證明文件，其另提出之信封及函文各一件筆跡縱
　　係同一人所為，未有證據證明係乙○○所寫，聲明人所提出之照片亦未能證明聲
　　明人與乙○○間之親屬關係，是均不足據為證明聲明人與被繼承人乙○○間有直
　　系血親關係存在，尚難僅憑聲明人片面之聲明，遂認聲明人與被繼承人乙○○有
　　父女關係，得為乙○○之法定繼承人，從而聲明人本於臺灣地區與大陸地區人民
　　關係條例第六十六條之規定，向本院為繼承之表示，尚非有據，應予駁回。
三、依非訟事件法第八條第一項前段，裁定如主文。
中　　　華　　　民　　　國　　九十三　　年　　　六　　　月　　　一　　　日
                            臺灣屏東地方法院少年及家事庭
~B法　　　官　李芳南
右為正本係照原本作成
如對本裁定抗告須於裁定送達後十日內向本院提出抗告狀
~B法院書記官　潘豐益
中　　　華　　　民　　　國　　九十三　　年　　　六　　　月　　　一　　　日
